【裁判字號】    99,上訴,1126
【裁判日期】    990513
【裁判案由】    毒品危害防制條例
【裁判全文】
臺灣高等法院刑事判決                99年度上訴字第1126號
上  訴  人  臺灣桃園地方法院檢察署檢察官
被      告  甲○○
選任辯護人  高雪琴律師（法律扶助律師）
上列上訴人因被告違反毒品危害防制條例案件，不服臺灣桃園地
方法院98年度訴字第1040號，中華民國99年1月29日第一審判決
（起訴案號：臺灣桃園地方法院檢察署98年度偵字第12972、
13517號），提起上訴，本院判決如下：
    主  文
原判決撤銷。
甲○○持有第二級毒品，處有期徒刑拾月，並應於刑之執行完畢
或赦免後，驅逐出境。扣案之第二級毒品甲基安非他命拾壹包（
其中伍包驗餘淨重肆點零伍伍克；另陸包驗餘淨重貳點陸柒柒
玖克，合計驗餘淨重陸點柒貳克）均沒收銷燬之。
    事  實
一、甲○○明知甲基安非他命係屬毒品危害防制條例第2條第2項
    第2款所列之第二級毒品，不得非法持有，詎竟基於持有第
    二級毒品甲基安非他命之犯意，於民國98年6月6日至7日間
    ，在台北縣鶯歌鎮某處，自某年籍姓名不詳之人處取得甲基
    安非他命11包，而非法持有之。嗣於98年6月10日晚上7時40
    分許，甲○○攜帶第二級毒品甲基安非他命6包，騎乘車號
    CIB-275號機車搭載友人妮娜（RI NA即莉娜），於行經桃園
    縣蘆竹鄉○○路○段5巷口時，經警盤查，而於甲○○腰際皮
    包內查獲第二級毒品安非他命6包（共計淨重2.7035克，取
    樣0.0256克鑑析用罄，驗餘淨重2.6779克）、現金新台幣（
    下同）10,500元、行動電話2支（含SIM卡）等物，其後甲○
    ○並帶同員警至其桃園縣大園鄉三石村1號之8之501室住處
    房間內，另扣得第二級毒品甲基安非他命5包（共計淨重
    4.0822克，取樣0.0269克鑑析用罄，驗餘淨重4.0553克）。
二、案經桃園縣政府警察局蘆竹分局報請臺灣桃園地方法院檢察
    署檢察官偵查起訴。
    理  由
壹、證據能力部分：
一、按被告之自白，須非出於強暴、脅迫、利誘、詐欺、違法羈
    押或其他不正方法，且與事實相符者，始得採為認定被告犯
    罪事實之證據，此為刑事訴訟法第156 條第1 項所明定。又
    該條項關於證據能力之限制，係以被告之自白必須出於其自
    由意志之發動，用以確保自白之真實性，故被告之自由意志
    ，如與上揭不正方法不具有因果關係時，自難謂因此取得之
    被告自白無證據能力。本件被告及其辯護人就被告於警詢之
    自白，認係遭刑求，及被告於偵查中之自白，係前開警詢非
    任意性自白之延伸，因而均認無證據能力等語。經查，證人
    即當日查獲本案之員警王志恆於原審審理時證稱：做筆錄的
    過程中，被告和其女友妮娜是隔離訊問，他們二人可以看到
    對方，沒有刑求這個事情，整個過程他們二人都可以看到對
    方，攔檢過程中，被告有掙扎，當時我們有將被告壓制在地
    上，被告反抗蠻激烈的，手腳可能多少有擦、挫傷等語（見
    原審卷第74、76頁），且被告手指於偵查中經當庭勘驗結果
    ，亦僅左手無名指處前端較左右二指略顯紅腫，並未見明顯
    傷害乙節，亦經記明於98年10月2日之偵查筆錄，並有勘驗
    照片2張在卷可憑（見98年度偵字第12972號卷第129、132
    頁），顯見被告於警詢時並未遭受刑求之事，縱其無名指前
    端有些微受傷，應係員警於逮捕過程中，因被告反抗為壓制
    被告而施以強制力所致。況被告於原審審理時供稱：我左手
    無名指受傷，在攔檢的時候，其中有一個警員在壓制過程，
    已經把我壓在地上銬上手銬，當時我雙手被反舉在地面，其
    中一位警員跪壓到我的手指頭，我有跟警察用台語講說很痛
    ，但是警察跪的更用力，當時並沒有詢問本案事項等語（見
    原審卷第76、77頁），此益徵被告於警詢時之自白與被告左
    手無名指所受傷害間要無關連性，更遑論被告於偵查中自白
    ，有何非任意性自白延伸效力之可言。足認被告於警詢及偵
    查中所言，係出於任意性，故應認其有證據能力，是被告及
    其辯護人上開所辯，尚非可採。
二、按被告以外之人於偵查中向檢察官所為之陳述，除顯有不可
    信之情況外，得為證據。又證人之個人意見或推測之詞，除
    以實際經驗為基礎者外，不得作為證據，刑事訴訟法第159
    條之1第2項、第160條分別定有明文。本件被告之辯護人於
    原審審理時認證人妮娜於偵查中之證述為推測之詞無證據能
    力云云，然查，證人妮娜（RINA）於偵查中係證述：扣案毒
    品是別人給我男友甲○○去賣的，我沒看到甲○○去賣，但
    是我有看到別人拿毒品給甲○○要他去賣，扣案毒品、分裝
    袋都是甲○○的等語（見98年度偵字第12972號卷第65至66
    頁），則依證人妮娜證述之內容觀之，其顯係依其所見所聞
    而為之證述，尚無何憑空推測之詞，原審復查無前開證詞有
    何「顯不可信之情況」，故證人妮娜於偵查中所為之證述，
    應認有證據能力。
三、次按刑事訴訟法第131 條之1 前段規定：「搜索，經受搜索
    人出於自願性同意者，得不使用搜索票。」係因受搜索人既
    已自願放棄其隱私權，而同意任由執行搜索之公務員予以搜
    索，即毋庸按一般令狀程序為之。至所稱自願性同意者，祇
    要受搜索人係在意思自主之情況下，表示同意為已足，要與
    其是否遭逮捕，喪失行動自由，分屬不同範疇，亦不因其有
    無他人陪同在場，而異其法律效果（最高法院95年度台上字
    第4082號判決意旨參照）。被告之辯護人為被告辯護稱：本
    件可能是違法搜索，警察一開始執行是為了酒駕勤務所執行
    ，之後搜索所得證據認為沒有證據能力云云。查證人王志恆
    於原審審理時證述：被告有同意我進到他的住處實施搜索等
    語（見原審卷第76頁），及依被告於警詢時供述：我於現場
    遭查獲6包安非他命後，主動供稱家中尚有毒品，於98年6月
    10日晚上10時許，帶同警方至桃園縣大園鄉三石村1號之8之
    501室住處，於房間抽屜內查獲自製安非他命吸食器1組、電
    子磅秤1台、分裝袋743只、分裝杓1支、衣櫃外套內查獲5包
    安非他命等情詞觀之（見98年度偵字第1297 2號卷第9頁）
    ，足認員警至被告上開住處實施搜索，係因被告主動供出並
    告知員警其住處內尚有毒品，並帶同警方前往執行搜索所致
    ，則本件員警既係於被告主動帶同前去搜索，被告當時人亦
    在現場，顯已明瞭員警欲加以搜索之用意，並在意思自主之
    情況下，同意員警入內，足認其對員警之搜索已有同意之表
    示，警方即無須持搜索票之令狀即得進行搜索。從而，本案
    難認有辯護人所指違法搜索之情形存在。是當時扣案之安非
    他命吸食器1組、電子磅秤1台、分裝袋743只、分裝杓1支、
    安非他命5包等物，並無違法搜索取得之情形，又非屬供述
    證據，無傳聞法則之適用，與本案待證事實具有關聯性，自
    得採為證據。
四、末按「被告以外之人於審判外之陳述，雖不符刑事訴訟法第
    159 條之1 至第159 條之4 之規定，而經當事人於審判程序
    同意作為證據，法院審酌該言詞陳述或書面陳述作成時之情
    況，認為適當者，亦得為證據。當事人、代理人或辯護人於
    法院調查證據時，知有刑事訴訟法第159 條第1 項不得為證
    據之情形，而未於言詞辯論終結前聲明異議者，視為有前項
    之同意」，刑事訴訟法第159 條之5 定有明文。查本件除上
    述被告甲○○警詢、偵查筆錄及證人妮娜之偵查筆錄、搜索
    扣押物品等之證據能力，被告及其辯護人不同意引為證據使
    用，原審及本院判斷如上所述外，其餘之供述及非供述證據
    ，檢察官、被告及其辯護人於原審及本院準備程序、審判期
    日均表示無意見而不予爭執或同意採為證據，亦未於言詞辯
    論終結前聲明異議，本院審酌上開證據資料製作時之情況，
    尚無違法取得及證明力明顯過低之瑕疵，認以之作為證據應
    屬適當，且上開各證據均經本院於審判期日依法進行證據之
    調查、辯論，被告於訴訟上之防禦權，已受保障，故上開證
    據資料亦均有證據能力。
貳、實體部分：
一、訊據被告甲○○對於其於98年6月10日晚上7時40分許，為警
    於桃園縣蘆竹鄉○○路○段5巷口查獲持有第二級毒品甲基安
    非他命6包（共計淨重2.7035克，取樣0.0256克鑑析用罄，
    驗餘淨重2.6779克），及其帶同員警至桃園縣大園鄉三石村
    1號之8之501室住處房內，另扣得其所有之第二級毒品安非
    他命5包（共計淨重4.0822克，取樣0.0269克鑑析用罄，驗
    餘淨重4.0553克）、安非他命吸食器1組、電子磅秤1台、分
    裝袋743只、分裝杓1支等情，坦承不諱，並有上開物品扣案
    可資佐證。而扣案之第二級毒品甲基安非他命共11包，經送
    請鑑定結果：均檢出甲基安非他命成份，其中5包淨重4.082
    2克，取樣0.0269克鑑析用罄，驗餘淨重4.0553克；另6包淨
    重2.7035克，取樣0.0256克鑑析用罄，驗餘淨重2.6779克乙
    節，有憲兵司令部刑事鑑識中心98年10月19日憲直刑鑑字第
    0980001826號鑑定書附卷可稽（見原審卷第33頁），是被告
    持有第二級毒品甲基安非他命之事實，應堪認定。
二、公訴人雖謂被告分別於98年5月7日晚間8時許，在桃園縣桃
    園市台茂南崁家庭娛樂購物中心附近不明路段旁，以5,000
    元之價格，販賣第二級毒品甲基安非他命1公克予姓名年籍
    不詳之菲律賓籍人GARY，獲利1,000元；又於98年5月7日晚
    間8時30分許，在桃園縣蘆竹鄉○○路不詳地址，以5,000元
    之價格，販賣第二級毒品甲基安非他命1公克予姓名年籍不
    詳之泰國籍人APAT，獲利1,000元；復於98年6月6日晚間9時
    許，在桃園縣蘆竹鄉○○路不詳地址，以10,000元之價格，
    販賣第二級毒品甲基安非他命2公克予姓名年籍不詳之泰國
    籍人APAT，獲利2,000元，而認被告係涉犯販賣第二級毒品
    罪等語，惟查：
  (一)被告甲○○雖於98年6 月11日上午11時7 分警詢時供陳：我
    所吸食及販賣之安非他命是在鶯歌一處向一個外號叫阿三（
    本名劉青三）的菲律賓華僑及其老婆李妮雪所購得，他先把
    安非他命交由李妮雪在他家外面路旁交給我，待我將安非他
    命全部販賣完畢，再將所得金額交付給阿山夫婦，我分得所
    得金額百分之二十，如每公克以5,000元賣出，我可分得
    1,000元，要將4,000元交給阿三，都是菲律賓的外勞向我購
    買毒品，我不知道他們名字，一公克5,000元，都是他們打
    電話給我向我買，我本錢1公克4,000元買進，5,000元賣出
    ，共賣過4次等語（見98年度偵字第13517號卷第7至9頁）。
    及於98年6月11日下午6時45分警詢時又供陳：前次筆錄所稱
    4次販賣安非他命交易之時、地，第一次是98年5月7日晚間8
    時許，在桃園市台茂旁往機場方向路旁，賣給菲律賓華僑朋
    友GARY，GARY打門號0000000000號電話向我買1公克5,000元
    ，我賺1,000元；第二次是98年5月7日晚間8時30分許，是泰
    國籍名叫APAT打門號00000000 00號電話給我，向我買2公克
    安非他命10,000元，約在桃園縣蘆竹鄉○○路義美公司旁交
    易，我賺2,000元；第三次是98年6月6日晚間9時許，也是
    APAT打電話向我買2公克安非他命10,000元，約在桃園縣蘆
    竹鄉○○路義美公司旁交易，再來就沒賣了，因為昨晚就被
    抓，阿三及李妮雪交4次貨給我，而我只賣出3次等語（見98
    年度偵字第1351 7號卷第12至13頁）。被告復於98年6月11
    日下午11時15分之偵訊時供稱：我有賣毒品，第一次5月7日
    ，賣給菲律賓人，叫GA RY，在台茂，1克5,000元。第二次
    在5月7日晚上8點，賣給APAT，在義美公司旁，1克5,000元
    。第三次在義美公司，我賣給APAT，2公克10,000元，我承
    認販賣第二級毒品，是朋友給我拿去賣給別人等語（見98年
    度偵字第13517號卷第57頁），被告於上開警詢及偵查中自
    白其自綽號阿三之劉青三及李妮雪等人處收受第二級毒品後
    ，而分別於98年5月7日及98年6月6日共3次販賣第二級毒品
    予GARY、APAT等情，惟被告於其後之偵查中及原審、本院審
    理時均翻異前供，辯稱：我沒有賣毒品給他們，我是和GARY
    等人一起購買毒品，這次剛好輪到我去買，當場查獲的毒品
    是出資買來的，分裝袋是我姐姐有在賣菲律賓的點心要用的
    ，請我幫他買，因為大小不符合，所以本來要拿回去換，我
    記得98年6月6、7日時，我自己一個人買毒品，要跟GARY、
    APAT合分，毒品是向叫阿三的人買的，電子磅秤我是用來秤
    毒品用量的云云。
  (二)被告甲○○雖曾於警詢及偵查中自白販賣第二級毒品予GARY
    、APAT，然本件並未查獲名為GARY及APAT之人，亦無其等之
    真實姓名、年籍資料，則究是否確有名為GARY、APAT之人，
    或被告究有無於前揭時間、地點販賣第二級毒品予GARY 、
    APAT，自無從加以證實查悉，顯有可疑。加以被告前雖供稱
    毒品係由綽號阿三之劉青三及李妮雪所提供交由其持之販賣
    等語，然劉青三及李妮雪涉嫌與被告甲○○共同販賣第二級
    毒品予GARY、APAT之犯行部分，業據臺灣板橋地方法院檢察
    署檢察官偵查後，認為罪證不足，而於98年11月24日為不起
    訴處分等情，有臺灣板橋地方法院檢察署98年度偵字第1664
    6號不起訴處分書附卷足憑（見原審卷第98至99頁），則被
    告所供稱係毒品來源之人，既經檢察官以證據不足而為不起
    訴處分，顯然被告自白其係自劉青三及李妮雪處取得毒品而
    持之販賣乙節，是否確與事實相符，確有疑義。
  (三)另證人妮娜（RINA）於偵查中雖證述：扣案毒品是別人給我
    男友甲○○去賣的，我沒看到甲○○去賣，但是我有看到別
    人拿毒品給甲○○要他去賣，扣案毒品、分裝袋都是甲○○
    的等語（見98年度偵字第12972號卷第65至66頁）。復於原
    審審理時翻異前詞改證稱：「（問：98年6月11日檢察官訊
    問時，你說扣案毒品、分裝袋都是甲○○的？）當天我沒有
    這樣說。」、「（問：你當時還說毒品是別人要給甲○○去
    賣的，你為何這樣說？）我沒有這樣說。」及是甲○○騎車
    載我到鶯歌找阿山的，然後我們回到住處後，在屋子待了大
    概5分鐘，甲○○在屋子裡面做什麼我不知道，一下就出門
    了，我們從住的地方再出門，結果被臨檢，當天是李雪妮交
    東西給甲○○的等語，並於檢察官訊之「你知道扣案毒品是
    誰的嗎？」，先答稱：「知道。」，檢察官繼而質之「是誰
    的？」，其旋改稱：「我不知道。」等語（見原審卷第77至
    80頁），則依證人妮娜於原審審理時證述之情詞觀之，除與
    其於偵查中之證詞多所岐異外，其於接受詰問時，回答顯然
    多所迴避，自不若偵查中所述可採。然縱據證人妮娜於偵查
    中之證述觀之，其並未見被告甲○○有販賣毒品予GARY、
    APAT之情，自無法佐證甲○○有販毒之事實。另雖其稱：
    有看到別人拿毒品給甲○○要他去賣云云，然被告甲○○所
    供稱之毒品來源即劉青三及李妮雪部分，該2人所涉販賣毒
    品部分亦經不起訴處分，業如前述，顯見並無法證實劉青三
    及李妮雪有交付或販賣毒品予被告甲○○持之販賣之事實，
    是證人妮娜所述，尚難據為對被告所涉販賣毒品事實部分不
    利之認定。
  (四)再者，本件被告為警查獲時，確於被告身上起獲第二級毒品
    甲基安非他命6包，含袋重毛重分別為0.3、0.4、0.5、0. 6
    、1.0、1.3公克，另於被告住處起獲之5包甲基安非他命，
    含袋重毛重均為1.0公克等情，業據被告於警詢時供陳明確
    ，並有員警之職務報告1份、刑案現場照片2張在卷可憑（見
    98年度偵字第13517號卷第36、52頁），其中6包重量輕重全
    然不一，衡諸常情，倘該毒品係用以販賣，當不致分裝成如
    此複雜之重量，徒增分送及論價時之困擾。另本案亦查無該
    等磅秤及分裝袋即是被告用來秤重或分裝扣案安非他命以供
    其販賣之證據，自難謂被告持有本件扣案之第二級毒品甲基
    安非他命，必與販賣毒品有所關聯，既然無法建立與販賣甲
    基安非他命之間有必然關係，該等扣案之磅秤、分裝袋，自
    難作為被告販賣甲基安非他命之佐證。
  (五)綜上所述，本件既未查得名為GARY、APAT之人，本已無從證
    實被告是否確有販賣第二級毒品之情事，且被告所供出之毒
    品來源即劉青三及李妮雪，該2 人所涉販賣毒品犯行部分，
    亦經檢察官認罪證不足而為不起訴處分（見原審卷第97至99
    頁），顯然尚無證據足資佐證被告於上開警詢及偵查中之自
    白與事實相符，且本件復查無其他被告係為營利意圖而販賣
    第二級毒品之足夠憑據，是以，公訴人所稱被告係基於營利
    意圖而販賣甲基安非他命一節，無論從直接證據或間接證據
    來看，均顯有不足，實無從遽為如此之認定。
三、按甲基安非他命係屬毒品危害防制條例第2條第2項第2款所
    規定之第二級毒品。被告持有甲基安非他命11包之犯行，罪
    證明確，核其所為，係犯毒品危害防制條例第11條第2項之
    持有第二級毒品罪。公訴人認被告係犯同條例第4條第2項之
    販賣第二級毒品罪之罪嫌，尚有未洽，而該條項之罪，係以
    持有第二級毒品甲基安非他命，為其基本犯罪事實，而且本
    件公訴人既已起訴被告持有第二級毒品之基本事實，是本院
    自得就此已起訴之持有第二級毒品之事實，依法為實體上之
    審理（有最高法院89年度台上字第2235號判決意旨供參），
    並變更檢察官起訴法條予以論處，合此說明。按毒品危害防
    制條例第11條第4項規定：持有第二級毒品純質淨重二十公
    克以上者，處六月以上五年以下有期徒刑，得併科新臺幣七
    十萬元以下罰金。查被告持有第二級毒品甲基安非他命11包
    之淨重共計6.7857克（此為送驗前之重量，送驗後為6.7332
    克），未逾20公克，自無該條項加重規定之適用，併予敘明
    。
四、原審以被告罪證明確，予以論科，故非無見。惟查(一)原判決
    將查獲扣案與被告單純持有第二級毒品無關之電子磅秤1臺
    、分裝袋743只、分裝杓1支，予以宣告沒收，尚有未洽。(二)
    被告係居住菲律賓之外國人，亦未具有中華民國國籍，在我
    國境內犯罪，持有第二級毒品，助長毒品氾濫，危害國民身
    心健康甚鉅，未併予宣告保安處分，於刑之執行完畢或赦免
    後將被告驅逐出境，亦有未當。檢察官上訴，仍執前詞，認
    被告應成立販賣第二級毒品罪，固無理由，本院已詳述如上
    。至其請求對被告宣告保安處分，於被告刑之執行完畢或赦
    免後，予以驅逐出境，即有所據，原判決既有可議，自應由
    本院將原判決撤銷改判。爰審酌被告明知毒品戕害身心，竟
    仍持有扣案之甲基安非他命，且數量達11包之多，惡性非輕
    ，且其前即曾因毒品案件而送觀察勒戒，已非屬接觸毒品之
    初犯，惟念其犯後坦承持有毒品犯行，兼衡其犯罪動機、目
    的、素行、智識程度等一切情狀，量處如主文第二項所示之
    刑。又查被告係居住於菲律賓（護照號碼：000000000號）
    之外國人，不具有中華民國國籍，在我國境內犯罪，助長毒
    品氾濫，危害國民健康，顯無讓其留存國內繼續危害國人健
    康之必要，故應併諭知被告於刑之執行完畢或赦免後驅逐出
    境，以示懲儆。查扣案之第二級毒品甲基安非他命11包（其
    中5包，驗餘淨重4.0553克；另6包驗餘淨重2.6779克，合計
    驗餘淨重6.7332克），係第二級毒品，依毒品危害防制條例
    第18條第1項之規定，不問屬於犯人與否，均應宣告沒收銷
    燬之。至另扣案之電子磅秤1台、分裝袋743只、分裝杓1支
    、安非他命吸食器1組、行動電話（含SIM卡）2支、現金
    10500 元，雖為被告所有，固為其所不否認，然無證據足認
    與本案被告單純持有甲基安非他命犯行有何關連，爰不併予
    宣告沒收，附此說明。
據上論斷，應依刑事訴訟法第369條第1項前段、第364條、第299
條第1項前段、第300條，毒品危害防制條例第11條第2項、第18
條第1項前段，刑法第11條前段、第95條，判決如主文。
本案經檢察官許仲瑩到庭執行職務。
中    華    民    國    99    年    5    月    13    日
                  刑事第十七庭審判長法  官  王聰明
                                    法  官  陳憲裕
                                    法  官  黃雅芬
以上正本證明與原本無異。
檢察官如不服本判決，應於收受送達後10日內向本院提出上訴書
狀，其未敘述上訴之理由者並得於提起上訴後10日內向本院補提
理由書（均須按他造當事人之人數附繕本）「切勿逕送上級法院
」。
被告不得上訴。
                                    書記官  高柑柏
中    華    民    國    99    年    5    月    14    日
附錄：本案論罪科刑法條全文
毒品危害防制條例第11條
持有第一級毒品者，處 3 年以下有期徒刑、拘役或新臺幣 5 萬
元以下罰金。
持有第二級毒品者，處 2 年以下有期徒刑、拘役或新臺幣 3 萬
元以下罰金。
持有第一級毒品純質淨重十公克以上者，處 1 年以上 7 年以下
有期徒刑，得併科新臺幣 1 百萬元以下罰金。
持有第二級毒品純質淨重二十公克以上者，處 6 月以上 5 年以
下有期徒刑，得併科新臺幣 70 萬元以下罰金。
持有第三級毒品純質淨重二十公克以上者，處 3 年以下有期徒
刑，得併科新臺幣 30 萬元以下罰金。
持有第四級毒品純質淨重二十公克以上者，處 1 年以下有期徒
刑，得併科新臺幣 10 萬元以下罰金。
持有專供製造或施用第一級、第二級毒品之器具者，處 1 年以
下有期徒刑、拘役或新臺幣 1 萬元以下罰金。

司法院資訊處製作；財團法人民間司法改革基金會備份。
